【裁判字號】    99,抗,229
【裁判日期】    990930
【裁判案由】    本票裁定
【裁判全文】
臺灣臺中地方法院民事裁定               99年度抗字第229號
抗  告  人  甲○○
相  對  人  乙○○
上列當事人間聲請本票准許強制執行事件，抗告人對於民國99年
8月20日本院所為99年度司票字第3901號裁定提起抗告，本院合
議庭裁定如下：
    主    文
抗告駁回。
抗告程序費用新臺幣壹仟元由抗告人負擔。
    理    由
一、按執票人向本票發票人行使追索權時，得聲請法院裁定後強
    制執行，票據法第123條定有明文。又本票執票人依票據法
    第123條規定聲請法院裁定許可對發票人強制執行，係屬非
    訟事件，此項聲請之裁定及抗告法院之裁定，僅依非訟事件
    程序以審查強制執行許可與否，並無確定實體上法律關係存
    否之效力，法院僅就本票形式上之要件是否具備予以審查即
    為已足，至於當事人間實體上之爭執，應循訴訟程序以資解
    決，要非非訟裁定法院所得審酌，最高法院著有56年台抗字
    第714號判例及57年台抗字第76號判例可資參照。
二、本件相對人主張其執有抗告人於民國98年8月11日所簽發免
    除作成拒絕證書之本票1紙，內載金額新臺幣3,920,000元，
    到期日99年8月11日，詎屆期提示未獲付款，爰依票據法第
    123條聲請裁定許可強制執行等情，已據相對人提出該本票1
    紙為證。而原裁定就該紙本票之形式要件為審查後，認為其
    應記載事項均已具備，因而准許，即無不合。
三、抗告意旨雖謂：本票發票人經為免除作成拒絕證書之記載時
    ，執票人得不請求作成拒絕證書而行使追索權，然執票人在
    行使追索權前仍應於所定期限內為付款之提示，本件相對人
    於到期日並未向抗告人為提示及催討，卷內亦無提示及催討
    之證據。又抗告人與相對人間之關係非比單純，逕依其片面
    指述，裁定准相對人強制執行之聲請，實非適法，殊屬不妥
    云云。惟查，本票載明免除作成拒絕證書者，執票人聲請裁
    定准予強制執行時，毋庸提出已為付款提示之證據，如本票
    發票人對於執票人主張未為提示，即應負舉證之責任，此觀
    票據法第124條準用第95條但書之規定自明（最高法院84年
    度台抗字第22號民事裁判要旨可供參考）。查系爭本票上既
    載明免除作成拒絕證書，則相對人就系爭本票聲請裁定准予
    強制執行時，即毋庸提出已為付款提示之證據，而應由抗告
    人就相對人未為付款提示之事實負舉證之責，惟抗告人就此
    並未舉證證明。至於抗告人所稱其與相對人間之關係非比單
    純一節，此核屬實體上之爭執事項（即系爭本票債權於兩造
    間是否存在），應由抗告人另行提起訴訟資以解決，要非本
    非訟事件程序得為審究，故仍應為准許強制執行之裁定。從
    而，本件抗告為無理由，應予駁回。
四、據上論結，本件抗告為無理由，依非訟事件法第46條、第21
    條第2項、第24條第1項，民事訴訟法第495條之1第1項、第
    449條第1項、第78條，裁定如主文。
中    華    民    國    99    年    9     月    30    日
                  民事第四庭  審判長法  官  楊國精
                                    法  官  黃文進
                                    法  官  林筱涵
正本係照原本作成。
如不服本裁定，僅得於收受本裁定正本送達10日內，以適用法規
顯有錯誤為理由，向本院提出再抗告狀（須附繕本一份及繳納再
抗告裁判費新臺幣1,000元），並應同時表明再抗告理由。
中    華    民    國    99    年    9     月    30    日
                                    書記官

司法院資訊處製作；財團法人民間司法改革基金會備份。
